【裁判字號】    98,上訴,1872
【裁判日期】    980730
【裁判案由】    搶奪等
【裁判全文】
臺灣高等法院刑事判決                98年度上訴字第1872號
上  訴  人  臺灣新竹地方法院檢察署檢察官
上  訴  人
即  被  告  乙○○
                    （現於臺灣新竹監獄執行中）
上列上訴人因被告搶奪等案件，不服台灣新竹地方法院97年度訴
字第1086號，中華民國98年4月2日第一審判決（起訴案號：台灣
新竹地方法院檢察署97年度偵緝字第517號），提起上訴，本院
判決如下：
    主  文
上訴駁回。
    事  實
一、乙○○前於民國90年間因搶奪案件，經本院以91年度上訴字
    第1176號判決判處有期徒刑4年2月確定，又於90、91年間因
    妨害公務、偽造文書等案件，分別經原法院新竹簡易庭以90
    年度竹簡字第140號判決判處有期徒刑5月，本院以92年度上
    更 (一)字第348號判決判處有期徒刑6月確定，嗣上開二罪
    經本院以92年度聲字第1591號裁定應執行有期徒刑10月確定
    ，經與上開有期徒刑4年2月合併執行，於95年7月12日假釋
    出監，於假釋期間復因施用毒品案件，經原法院以95年度竹
    簡字第1114號判決判處有期徒刑6月確定，嗣中華民國96年
    罪犯減刑條例公布施行，上開施用毒品案件經裁定減為有期
    徒刑3月確定，上開假釋經撤銷後亦尚應執行殘刑7月12日，
    經合併執行後，於96年8月30日執行完畢出監。詎其仍不知
    悔改，先後與己○○（業經原法院以97年度訴字第839號判
    處應執行有期徒刑1年2月確定）共同基於意圖為自己不法所
    有之犯意聯絡，為下列犯行：
(一)於97年3月29日上午9時55分許，由乙○○騎乘車牌號碼FN7-
    688號重型機車（為丙○○所有，係不詳人士於97年3月中旬
    某日，在新竹市○○路漢堡王速食店前所竊得）搭載己○○
    ，行經新竹縣竹北市○○街11巷與民權街口時，趁路人丁○○○不及防備之際，由己○○徒手搶奪丁○○○所持之POLO
    牌黑色手提包1只（內有現金新臺幣《下同》9,000元、三星
    廠牌黑色折疊手機1支序號：00000000000000號），得手後
    隨即逃逸。嗣乙○○將搶得之現金其中300元及手機1支分予
    己○○，己○○則將手機插入0000000000號SIM卡後，贈與
    不知情之母親杜銀妹使用。
(二)於97年4月13日下午3時10分許，由己○○騎乘車牌號碼不詳
    之機車搭載乙○○，行經新竹縣竹北市○○○路第6停車場旁
    時，趁路人戊○○不及防備之際，由乙○○徒手搶奪戊○○
    所持之CUGGI牌灰底巧克力色邊提包1只（內有現金16,000元
    、三星廠牌紅色手機1支序號：000000000000000號、信用卡
    、健保卡、身分證各1張、化妝包1個金色皮夾2只、提款卡3
    張），得手後隨即逃逸。嗣乙○○將搶得之現金其中7,000
    元及手機1支分予己○○，己○○則將手機插入0000000000
    號SIM卡後供自己使用。
(三)嗣經警依上開2支手機之序號調閱通聯紀錄，發現上開2門號
    之申辦人均為杜銀妹，而持向本院聲請之搜索票，至己○○
    、杜銀妹位於新竹市○區○○○路51巷7號2樓之住處執行搜
    索並扣得上開丁○○○所有之手機1支（已發還）而查獲上
    情。
二、案經新竹縣政府警察局竹北分局報請臺灣新竹地方法院檢察
    署檢察官偵查起訴。
    理  由
甲、有罪部分（二次搶奪部分）：
壹、程序部分
    按被告以外之人於審判外之言詞或書面陳述，除法律有規定
    者外，不得作為證據；又被告以外之人於審判外之陳述，雖
    不符第159條之1至第159條之4之規定，但經當事人於審判程
    序同意作為證據，法院審酌該言詞陳述或書面陳述作成時之
    情況，認為適當者，亦得為證據；當事人、代理人或辯護人
    於法院調查證據時，知有第159條第1項不得為證據之情形，
    而未於言詞辯論終結前聲明異議者，視為有前項之同意，刑
    事訴訟法第159條第1項、第159條之5規定甚明。經查，本判
    決後開所引用之各該被告以外之人於審判外之陳述（包括書
    面陳述），雖屬傳聞證據，惟業經被告乙○○及檢察官於本
    院審理時均表示無意見而不予爭執，且迄至本院言詞辯論終
    結前亦均未聲明異議，本院審酌上開證據資料製作時之情況
    ，尚查無違法不當及證明力明顯過低之瑕疵，亦認為以之作
    為證據應屬適當，故揆諸前開法律規定與說明，爰逕依刑事
    訴訟法第159條之5規定，認前揭證據資料均例外有證據能力
    。
貳、實體部分
一、訊據被告矢口否認與己○○共犯上開二次搶奪，辯稱：因與
    己○○間有金錢仇怨，己○○才陷害伊，且己○○前於偵查
    中曾供述「小龍」才是與己○○共犯之人，而非伊，況搶案
    發生時伊在庚○○麵店幫忙，有不在場證明云云。經查：
(一)證人己○○於警詢、偵查及原審均證稱：97年3月29日與被
    告約在新竹火車站，後由被告騎乘一部車號FN7-688重型機
    車搭載我沿竹北市○○街往縣政九路，並由我下手行搶，97
    年4月13日則是由我騎車搭載被告，在竹北市○○○路停六
    停車場前由被告下手行搶等語（見97年度偵字第3193號卷第
    13、14頁、97年度偵緝字第517號卷第51頁、原審卷第87頁
    反面、第88頁），核與被害人丁○○○、戊○○於警詢及原
    審證述情節相符，並有監視器翻拍照片3張在卷可稽（見97
    年度偵字第3193號卷第65頁至66頁），堪認證人己○○上開
    證述應與事實相符，而可採信。
(二)次查證人己○○雖曾於偵查中證稱：未與被告共同行搶，是
    與另一外號小龍成年男子一起作的，當時只是想報復被告，
    因為我身上有很多傷勢是被告砍的云云（見97年度偵緝字第
    517號卷第48頁），然於同次偵訊中，經承辦檢察官再次向
    證人己○○確認，證人己○○則證述：今日提訊過程中有與
    乙○○接觸，乙○○在車上說的內容我沒聽清楚，但大致上
    就是要我幫他套，法警也有聽到，他這麼說我沒回應，希望
    下次不要同時提他與我，97年3月29日、4月13日確實是與被
    告共同行搶等語（見97年度偵緝字第517號卷第48頁），而
    此一情節亦與證人即新竹地方法院檢察署法警黃朝慶證述：
    今日提訊己○○、乙○○過程中，乙○○有對己○○喊要老
    實說，但己○○沒回應，乙○○要己○○說他們有糾紛並欠
    其1萬元，我有制止乙○○，乙○○還喊拜託等語（見97年
    度偵緝字第517號第49頁）相符，且審酌證人己○○與被告
    同庭應訊時，檢察官問證人己○○有無與被告共同行搶，證
    人搖頭回答沒有，然當檢察官諭知被告先退庭，再問己○○
    ，其即證稱：我已說過不想和被告同庭應訊，我在外面沒有
    出賣朋友的紀錄，我不想為他在外面影響我的人際關係等語
    （見97年度偵緝字第517號卷第51頁），及證人己○○於原
    審時明確證述：當時我們坐在囚車裡，被告坐在前面，我坐
    在後面，我們中間有個鐵網隔開，被告就跟我提到1萬元的
    事，就是指我欠他錢的事，接著就大聲喊要我幫他套，法警
    就叫我們不要說話，我也不知道他為何提1萬元的事，當時
    我就點頭，沒有說話，我知道他的意思，就是要幫他套，所
    以在偵查中我就編了一個小龍這個人。我在偵查中曾經說過
    我不要跟被告同一庭，我不要作證，我講真話對被告不好意
    思等語（見原審卷第89頁正反面），顯見證人己○○因被告
    乙○○曾拜託其幫忙脫罪，且不想因出賣被告而影響往後人
    際關係，方才於被告在庭時一度為有利被告之供述，故證人
    己○○證述共犯為小龍一事應屬迴護被告而臨時編撰之情節
    ，此一部份尚不得採為有利於被告之認定。
(三)按證人所為之供述證言，係由證人陳述其所親身經歷事實之
    內容，而證人均係於體驗事實後之一段期間，方於警詢或檢
    察官偵訊時為陳述，更於其後之一段期間，始於審判中接受
    檢、辯或被告之詰問，受限於人之記憶能力及言語表達能力
    有限，本難期證人於警詢或檢察官偵訊時，能鉅細無遺完全
    供述呈現其所經歷之事實內容，更無從期待其於法院審理時
    ，能一字不漏完全轉述先前所證述之內容。從而，法院綜核
    證人歷次陳述之內容時，自應著重於證人對於待證事實主要
    內容之先後陳述有無重大歧異，藉此以判斷其證言之證明力
    高低，不得僅因證人所供述之部分內容不確定，或就同一問
    題之回答有先後更正或不一致之處；或證人先後證述之內容
    未完全一致，即全盤否認證人證言之真實性。事實審法院非
    不可本於經驗法則，斟酌其他情形，作合理之比較，定其取
    捨。查證人己○○雖就97年4月13日其與被告究竟何人騎車
    何人下手行搶、其與被告間究竟有無金錢糾紛、被告有無在
    獄中寫紙條給其，請其配合證詞等節，前後供述不一，然因
    證人證述97年3月29日及4月13日與被告共同行搶丁○○○及
    戊○○之過程內容，均大致相符，揆諸前揭意旨，當無從否
    認證人證述之真實性。況證人己○○本件犯行均已判決確定
    ，其當無為推諉卸責而虛偽證述誣陷被告之必要，且若證人
    確因積欠被告1萬元未還，遭被告毆打而懷恨在心，因搶奪
    罪為最重本刑5年以下有期徒刑之罪，偽證罪則為最重本刑7
    年以下之罪，證人己○○對其前開證言皆已具結，論諸常情
    ，其更無可能為誣陷被告於輕罪，故陷己罹犯於重典，亦徵
    證人己○○證言之可信度。雖證人己○○證稱本案係因張小
    龍檢舉而被查獲等語（見原審卷第92頁），與證人即承辦員
    警甲○○於本院證述：本件係被害人報案，我們過濾手機序
    號查到己○○，並非遭人檢舉等語不符（見本院卷第76頁）
    ，然此僅能證明證人己○○對員警查獲過程認知有誤，尚無
    從據此逆推證人己○○所述均為不實。而被告聲請傳喚梁永
    健部分，亦因本院認定被告縱與己○○間有金錢糾紛，仍不
    足動搖證人己○○證述之可信程度，核無傳喚必要，併此說
    明。
(四)又被告辯稱：依其手機通聯紀錄，自97年3月中旬毆打證人
    後至4月底即未再與證人聯絡，有違共同作案前後會密集聯
    絡之經驗法則，且亦與證人己○○證述二人聯絡後相約火車
    站不相符合云云。然證人己○○於偵查中證稱：都是被告打
    我0000000000手機與我聯絡，印象中被告有二個門號，但他
    打來都沒顯示號碼，我記不得他的號碼，要操作SIM卡或看
    通聯才會想起來，我之前曾向警方說被告的電話號碼是他後
    來使用的，他原雖有手機但沒使用，都用公共電話與我聯絡
    等語（見97年度偵字第3193號卷第119頁、97年度偵緝字第
    517號卷第51頁），則依證人所述，被告並非均以手機與其
    聯絡，故縱被告手機之通聯紀錄並無與證人己○○聯絡之紀
    錄，亦無從為被告有利之證據。
(五)另被告辯稱：第一次搶奪所得金額為9000元，業據證人即被
    害人丁○○○供述在卷，若己○○僅分300元，即表示被告
    分得8700元，二者落差極大，不符經驗法則，己○○亦不可
    能再與被告共同行搶云云。惟共犯分贓未必有固定比例，可
    依其等之約定、分擔之工作或權力關係而定，非謂證人所分
    得之現金遠少於被告即有悖常理。況被害人謝張謝娥皮包內
    除9000元現金外，尚有1支手機，證人己○○亦證述其分得
    300元及1支手機，則被告分得8700元，證人分得300元及手
    機1支，亦非顯不相當，是被告上開辯解，亦無足採。
(六)至被告主張搶案發生時其在庚○○麵店幫忙，有不在場證明
    云云，然證人庚○○於原審到庭證述：97年3、4月被告有住
    在我家幫忙作麵，我們凌晨0、1點起床作麵，做到早上6點
    去市場下貨，然後去送貨，都是我與被告一起去的，（後改
    口稱）有時被告比較累，會待在家裡沒有去送貨，但有無外
    出我不知道，我就自己一人去送貨。我們送貨到10點、11點
    ，送貨的地點有市場、竹東、市區。97年3月29日被告有無
    與我一起在工作或是送貨已不記得。但送貨後，如果時間還
    早，大約10點多回到工廠，我們就會回工廠休息1個鐘頭，
    12 點才去市場收攤，如果是11點的話，我們就直接回市場
    準備收攤。收攤後，我們回工廠休息，被告大概每天中午2
    點之前就下班，下班後，我們各做各的事，我沒有管他，被
    告住在工廠樓上宿舍，我的住家也在樓上等語（見原審卷第
    90頁至第92頁），由證人庚○○上開所述得見，證人庚○○
    無法明確證述搶案發生時，被告確實與其一同工作。再者，
    證人庚○○所述被告上班時間至多到下午2時，而本件97年4
    月13日之搶案發生時間乃於下午3時10分許，該段時間為被
    告下班時間，而下班後證人與被告雖同住於工廠，但卻各做
    各的事，並未注意被告之行蹤，另97年3月29日之搶案雖發
    生時間為上午9時55分許，然證人庚○○亦證述被告曾因比
    較累而待在家裡（指工廠宿舍：位於竹北市○○街321號）
    ，是證人庚○○之證述尚不足以佐證被告主張之不在場證明
    ，況比對二件搶案發生地點分別為新竹縣竹北市○○街11巷
    與民權街口時及新竹縣竹北市○○○路第6停車場旁與被告居
    住之工廠宿舍均位於竹北市，亦為被告居住活動之區域範圍
    ，是證人庚○○上開證述並無法佐證被告主張之不在場證明
    。
(七)綜上所述，被告上開所辯，均屬卸責之詞，不足採信。本件
    事證明確，被告搶奪犯行堪以認定，應依法論科。
二、核被告乙○○所為，均係犯刑法第325條第1項之搶奪罪。被
    告與共犯己○○就上開二次搶奪犯行，有犯意聯絡及行為分
    擔，均為共同正犯。被告所犯上開二罪，犯意各別，應予分
    論併罰。被告乙○○有事實欄所載之前科犯行，並於96年8
    月30日執行完畢出監等情，有本院被告前案紀錄表、刑案資
    料查註紀錄表各1件在卷足參，被告受有期徒刑之執行完畢
    ，5年內再故意犯本件有期徒刑以上之二罪，均為累犯，應
    依刑法第47條第1項之規定，加重其刑。原審適用刑法第28
    條、第325條第1項，第47條第1項、第51條第5款，審酌被告
    素行不佳，前已有多次搶奪前案，此次又再度趁路人不及防
    備之搶奪手法奪取他人財物之犯罪動機、目的、造成被害人
    財產上之損失及精神上傷害甚大（此可由證人即被害人戊○○於距離案發時已近1年，然於證述被搶情節時，仍難以控
    制情緒當庭哭泣，見原審卷第94頁反面），及且犯後飾詞狡
    辯絲毫不見悔意等一切情狀，分別量處被告搶奪二罪各有期
    徒刑10月，並定其應執行刑有期徒刑1年7月。又扣案之黑色
    休閒鞋1雙、深灰色風衣1件、灰色休閒褲1條，雖均為共犯
    己○○所有，且係被告等搶奪被害人丁○○○財物時所穿著
    ，然上開衣物，均係被告日常生活所需之物，難認係供本件
    犯罪所用之物；至於全罩式安全帽1頂，共犯己○○否認係
    供本件犯罪所用之物，此有己○○於97年度訴字第839號案
    件審理中供述明確（見97年度訴字第839號刑事卷第26頁）
    ，且查無證據證明扣案之安全帽與本件犯行有關；另扣案之
    行動電話卡2張，亦無積極證述證明供本件犯罪所用之物，
    均不為沒收之宣告，經核認事用法均無不合，量刑亦屬妥適
    。被告上訴意旨猶執陳詞，否認犯行，為無理由；公訴人以
    原審量刑過輕為由，提起上訴，係就原審法院適法範圍裁量
    權之行使為爭執，然原審量刑已審酌被告之各種犯罪情狀，
    並無明顯失出，是公訴人之上訴亦無理由，均應予駁回。
乙、無罪部分（竊盜部分）：
一、公訴意旨另以：被告乙○○意圖為自己不法所有，於民國97
    年3月中旬，在新竹市○○路漢堡王速食店騎樓，以不詳方
    式，竊取丙○○所有之車牌號碼FN7-688號重型機車，得手
    後駛離，應認被告此部分所為另涉犯刑法第320條第1項之竊
    盜罪嫌。
二、按犯罪事實應依證據認定之，無證據不得認定犯罪事實，刑
    事訴訟法第154條第2項定有明文。而刑事訴訟法上所謂認定
    犯罪事實之證據，係指足以證明被告確有犯罪行為之積極證
    據而言，該項證據必須適合於被告犯罪事實之認定，始得採
    為斷罪之資料（最高法院69年臺上字第4913號判例意旨參照
    ）。又認定不利於被告之事實，須依積極證據，苟積極證據
    不足為不利於被告事實之認定時，即應為有利於被告之認定
    ，更不必有何有利之證據（最高法院30年上字第482號判例
    、同年上字第816號判例意旨參照）。且認定犯罪事實所憑
    之證據，無論係直接證據或間接證據，其為訴訟上之證明，
    須於通常一般之人均不致有所懷疑，而得確信其為真實之程
    度者，始得據為有罪之認定，倘其證明尚未達到此一程度，
    而有合理之懷疑存在，本諸無罪推定原則，自應為被告無罪
    之諭知（最高法院76年臺上字第4986號判例意旨、92年度臺
    上字第2570號判決意旨參照）。
三、公訴人認被告涉有上開竊盜犯行，無非係以證人即共犯己○○及被害人丙○○之指述為其主要論據。訊據被告堅詞否認
    有何竊盜犯行，辯稱：伊並未竊取等語。經查：
(一)被害人丙○○於警詢中指述：97年3月21日19時許，將機車
    停放在新竹市○○路，我是於97年3月29日接獲竹北分局派
    出所人員通知，稱我機車涉嫌搶奪案，之後我至我停機車地
    點找尋未果，才知道我機車已遭竊等語（見97年度偵字第31
    93號卷第74至75頁），是由被害人指述僅得證明其機車遭竊
    之事實而無從得知機車為何人竊取。
(二)證人己○○先於警詢時稱：被告有告訴我作案用機車FN7-68
    8是贓車等語（見97年度偵字第3193號卷第14頁），後於97
    年5月6日偵查中卻稱：97年3月29日、4月13日與被告一起去
    搶奪，作案的車子都是被告偷來的，二次是不同台車，他有
    說都是他去偷來的云云（見97年度偵字第3193號卷第87頁）
    ，又於97年6月11日偵查中證稱：行搶用的FN7-688號機車是
    被告騎來的，被告沒告訴我機車是偷來的，行搶前有見他騎
    該台車約半個月，我們之前受臨檢，警方也沒說是贓車。隔
    幾日我至火車站接他，他換另一機車，並告訴我換的另一機
    車是贓車，但沒說是偷的等語（見97年度偵字第3193號卷第
    98 頁），則證人己○○就車號FN7-688號機車之來源，究竟
    是被告所偷，抑或被告明知為贓車而使用，或二者皆非，前
    後供述不一，亦無從採為被告不利之證據。
四、綜上所述，基於禁止推定罪狀之法則，確保國家刑罰權之正
    確行使之目的下，公訴意旨所依憑之證據，猶難遽論被告有
    何竊盜犯行。此外，復查無其他積極證據足以證明被告確有
    公訴人所指上開犯行，既不能證明被告犯罪，從而原審依上
    開前揭法條及判例意旨所示，判決被告無罪，經核並無違誤
    。公訴人上訴意旨猶執陳詞，仍指被告應成立竊盜犯行，為
    無理由，應予駁回。
據上論斷，應依刑事訴訟法第368條，判決如主文。
本案經檢察官孫冀薇到庭執行職務。
中    華    民    國    98    年    7     月    30    日
                  刑事第十五庭審判長法  官  吳昭瑩
                                    法  官  李正紀
                                    法  官  李釱任
以上正本證明與原本無異。
搶奪部分如不服本判決，應於收受送達後10日內向本院提出上訴
書狀，其未敘述上訴之理由者並得於提起上訴後10日內向本院補
提理由書（均須按他造當事人之人數附繕本）「切勿逕送上級法
院」。
其餘不得上訴。
                                    書記官  魏淑娟
中    華    民    國    98    年    7     月    31    日
附錄本案論罪科刑實體法條全文：
刑法第325條第1項：
意圖為自己或第三人不法之所有，而搶奪他人之動產者，處6月
以上、5年以下有期徒刑。


司法院資訊處製作；財團法人民間司法改革基金會備份。
